【裁判字號】    91,簡,175
【裁判日期】    920508
【裁判案由】    廢棄物清理法
【裁判全文】
臺北高等行政法院判決                              九十一年度簡字第一七五號
    原      告  秀傳醫院
    代  表  人  甲○○院長）.
    被      告  臺北市政府環境保護局
    代  表  人  沈世宏（局長）
右當事人間因廢棄物清理法事件，原告不服台北市政府中華民國九十年八月三十日府
訴字第九○○五九九三三○○號訴願決定，提起行政訴訟。本院判決如左：
    主  文
原告之訴駁回。
訴訟費用由原告負擔。
    事  實
緣原告醫院護理站感染性事業廢棄物之貯存容器未密封貯存（即貯存廢針頭之容器未
加蓋）及未明顯標示感染性事業廢棄物標誌，且貯存點冰箱溫度亦未達標準（溫度為
七℃，超過法定標準），案經被告所屬衛生稽查大隊稽查人員於民國（下同）九十年
二月二十七日十一時二十五分在台北市○○○路一一六巷三、五號稽查發現，乃以九
十年二月二十七日第Ｆ○九一二七七號違反廢棄物清理法案件舉發通知書予以告發，
被告遂以原告違反廢棄物清理法第十五條規定，依同法第二十五條第二款規定，以九
十年四月六日廢字第Ｘ○一六八七八號處分書裁處原告新台幣（下同）六萬元罰鍰。
原告不服，提起訴願，遭決定駁回，遂向本院提起行政訴訟。茲摘敘兩造訴辯意旨如
次：
甲、原告起訴意旨略謂：
一、被告稱原告醫院護理站廢針頭之容器標示不明顯且未密封，惟此係因護理站人員
    正工作中，其標示因久經手觸摸而顯得不很明顯，且容器亦因使用中而未加密封
    。另廢棄物貯存地點之冰箱，因工作人員正在搬運存放，導致門未關妥，使溫度
    未達四℃以下，惟經將門關妥即達標準。被告所屬稽查人員雖拍照存證，但因與
    事實不符，經原告當場拒簽告發單，有原告之護理長可為證人。
二、請撤銷訴願決定及原處分。
乙、被告答辯意旨略謂：
一、按「本法所稱廢棄物，分左列二種：．．二、事業廢棄物：（一）有害事業廢棄
    物：由事業機構所產生具有毒性、危險性，其濃度或數量足以影響人體健康或污
    染環境之廢棄物。」、「事業廢棄物之貯存、清除或處理方法及設施，應符合中
    央主管機關之規定。」、「有左列情形之一者，處二萬元以上五萬元以下罰鍰。
    ．．二、貯存、清除或處理有害事業廢棄物，違反第十五條規定者。」、「本法
    所稱之事業機構，係指工礦廠場、公司行號、醫療院所、及中央主管機關指定之
    事業。」行為時廢棄物清理法第二條第一項第二款第一目、第十五條、第二十五
    條第二款及廢棄物清理法台北市施行細則第三十七條分別定有明文。
二、按「感染性事業廢棄物之貯存方法，應符合左列規定：一、左列事業廢棄物應以
    紅色可燃容器密封貯存，並標示感染性事業廢棄物標誌；其於常溫下貯存者，以
    一日為限，於攝氏五度以下冷藏者，以七日為限：．．（四）其他曾與病人血液
    、體液、引流液或排泄物接觸之可燃性事業廢棄物。」、「左列事業廢棄物應以
    不易穿透之黃色容器密封貯存，並標示感染性事業廢棄物標誌︰（一）廢棄之針
    頭、刀片、縫合針等器械，及玻璃材質之注射器、培養皿、試管、試玻片。（二
    ）其他曾與病人血液、體液、引流液或排泄物接觸之不可燃事業廢棄物。」、「
    前項第一款規定之貯存時間、溫度及感染性事業廢器物標誌，應標示於容器明顯
    處。」、「感染性事業廢棄物之貯存設施除應符合前條規定外，並應符合左列規
    定：一、應於明顯處標示感染性事業廢棄物標誌及備有緊急應變措施，其設施應
    堅固，並與治療區、廚房及餐廳隔離。但診所得於治療區設密封貯存設施。二、
    貯存事業廢棄物之不同顏色容器，須分開置放。．．四、具防止人員或動物擅自
    闖入之安全設備或措施。．．」事業廢棄物貯存清除處理方法及設施標準第十一
    條第一項第四款、第十一條第二項第一款、第二款、第十一條第三項及第十三條
    復有明文。
三、被告所屬衛生稽查大隊稽查人員依排定勤務，於九十年二月二十七日十一時二十
    五分至原告台北市○○○路一一六巷三、五號處查核感染性事業廢棄物之分類、
    貯存、清除及處理情形，並會同原告職員巡查發現其護理站貯存廢針頭之容器未
    加蓋密封貯存，亦無感染性事業廢棄物之標示及標誌，另最終貯存點冰箱溫度顯
    示七℃，未達四℃以下，乃當場拍照存證，填具「台北市醫療事業感染性廢棄物
    檢查表」及舉發通知書，其所為告發並無違誤。原告稱貯存點冰箱因工作人員正
    搬運存放，使溫度未達四℃以下云云，惟被告所屬稽查人員會同原告職員查察最
    終貯存點冰箱時，其溫度確顯示為七℃，且現場並無工作人員，是否確如原告所
    稱不無疑問，此有採證照片及該檢查表等資料可稽。
四、鑑於醫療院所產生之感染性事業廢棄物，若未加以謹慎貯存處理，可能對人體健
    康造成莫大危害，故法令對該類廢棄物之貯存方法、貯存設施及處理方式，皆有
    嚴格規範。廢棄之針頭應以不易穿透之黃色容器密封貯存，並標示感染性事業廢
    棄物標誌，乃上開規定課予業者應盡之責，若有違反即應受罰。原告既為醫療機
    構，對相關法令理應注意遵行，尚不得以「久經手觸摸而不甚明顯」為由免責。
    況置放廢針頭之容器亦未加以密封，已違「事業廢棄物貯存清除處理方法及設施
    標準」之相關規定，故其違規事實洵堪認定。
五、有關「事業廢棄物貯存清除處理方法及設施標準」規定，早經行政院環境保護署
    以七十八年五月八日環署法字第○九九○六號令發布在案，歷經八十四年、八
    十六年及八十八年計六次之修正發布，且依廢棄物清理法第十五條規定，台北市
    醫療事業廢棄物之稽查管制作業已行之有年。原告醫院之感染性事業廢棄物貯存
    既未符規定，違規情節屬實，即應受罰，其事後之改善行為並不影響應負之違規
    責任。從而，被告依上開廢棄物清理法及「事業廢棄物貯存清除處理方法及設施
    標準」，據以告發並裁處最低額度六萬元罰鍰，用促踐行改善，即無不合。故請
    駁回原告之訴。
    理  由
一、按「本法所稱廢棄物，分左列二種：．．二、事業廢棄物：（一）有害事業廢棄
    物：由事業機構所產生具有毒性、危險性，其濃度或數量足以影響人體健康或污
    染環境之廢棄物。」、「事業廢棄物之貯存、清除或處理方法及設施，應符合中
    央主管機關之規定。」、「有左列情形之一者，處二萬元以上五萬元以下罰鍰。
    ．．二、貯存、清除或處理有害事業廢棄物，違反第十五條規定者。」、「本法
    所稱之事業機構，係指工礦廠場、公司行號、醫療院所、及中央主管機關指定之
    事業。」行為時廢棄物清理法第二條第一項第二款第一目、第十五條、第二十五
    條第二款及廢棄物清理法台北市施行細則第三十七條分別定有明文。次按「感染
    性事業廢棄物之貯存方法，應符合左列規定：一、左列事業廢棄物應以紅色可燃
    容器密封貯存，並標示感染性事業廢棄物標誌；其於常溫下貯存者，以一日為限
    ，於攝氏五度以下冷藏者，以七日為限：．．（四）其他曾與病人血液、體液、
    引流液或排泄物接觸之可燃性事業廢棄物。」、「左列事業廢棄物應以不易穿透
    之黃色容器密封貯存，並標示感染性事業廢棄物標誌︰（一）廢棄之針頭、刀片
    、縫合針等器械，及玻璃材質之注射器、培養皿、試管、試玻片。（二）其他曾
    與病人血液、體液、引流液或排泄物接觸之不可燃事業廢棄物。」、「前項第一
    款規定之貯存時間、溫度及感染性事業廢器物標誌，應標示於容器明顯處。」、
    「感染性事業廢棄物之貯存設施除應符合前條規定外，並應符合左列規定：一、
    應於明顯處標示感染性事業廢棄物標誌及備有緊急應變措施，其設施應堅固，並
    與治療區、廚房及餐廳隔離。但診所得於治療區設密封貯存設施。二、貯存事業
    廢棄物之不同顏色容器，須分開置放。．．四、具防止人員或動物擅自闖入之安
    全設備或措施。．．」復為行為時事業廢棄物貯存清除處理方法及設施標準第十
    一條第一項第四款、第十一條第二項第一款及第二款、第十一條第三項、第十三
    條所規定。
二、本件原告醫院護理站感染性事業廢棄物之貯存容器未密封貯存（即貯存廢針頭之
    容器未加蓋）及未明顯標示感染性事業廢棄物標誌，且貯存點冰箱溫度亦未達標
    準（溫度為七℃，超過法定標準），案經被告所屬衛生稽查大隊稽查人員會同原
    告劉姓職員於事實欄所述時、地稽查發現，乃予告發，被告遂以原告違反廢棄物
    清理法第十五條規定，依同法第二十五條第二款規定，裁處原告六萬元罰鍰，原
    告不服，提起訴願遭駁回之事實，有台北市醫療事業感染性廢棄物檢查表（檢查
    日期：九十年二月二十七日）影本、被告所屬衛生稽查大隊陳情訴願案件簽辦單
    影本、採證照片八幀、被告九十年二月二十七日第Ｆ○九一二七七號違反廢棄物
    清理法案件舉發通知書、九十年四月六日廢字第Ｘ○一六八七八號處分書、台北
    市政府九十年八月三十日府訴字第九○○五九九三三○○號訴願決定書等附原處
    分卷、訴願卷及本院卷可稽，自堪信為真實。
三、原告主張其護理站廢針頭容器之標示，因久經手觸摸而不很明顯乙節。查事業廢
    棄物貯存清除處理方法及設施標準第十一條規定，感染性事業廢棄物之貯存方法
    ，依其性質應分別以紅色或黃色容器密封貯存，並標示感染性事業廢棄物標誌；
    其於常溫下貯存者，以一日為限，於攝氏五度以下冷藏者，以七日為限；又廢棄
    之針頭應以不易穿透之黃色容器密封貯存，並標示感染性事業廢棄物標誌。本件
    原告當日被查獲之違規情形為置放廢針頭之容器未加以密封，亦未明顯標示感染
    性事業廢棄物標誌，有卷附照片可證，違規事實洵堪認定。另原告訴稱其貯存點
    冰箱因工作人員正搬運存放，致門未關妥，未符合標準溫度乙節，業據被告答辯
    指出，其所屬稽查人員會同原告職員查察最終貯存點冰箱時，其溫度確顯示為七
    ℃，且現場並無工作人員，是原告所辯，與稽查人員現場所見之事實不符。鑑於
    醫療院所產生之感染性事業廢棄物，若未加以謹慎貯存處理，可能對人體健康造
    成莫大危害，故法令對該類事業廢棄物之貯存方法、貯存設施及處理方式，皆有
    嚴格之規範，原告既為醫療機構，對相關法令理當注意遵行，其應注意並能注意
    而不注意，縱非故意，亦難謂毫無過失，自無法免除其行政責任。
四、綜上所述，本件違規事實明確，被告依法定最低罰鍰額度，處原告六萬元罰鍰（
    銀元二萬元），徵諸首開規定，洵屬有據，訴願決定予以維持，亦無不合。原告
    猶執前詞，聲明撤銷，為無理由，應予駁回。又本件適用簡易訴訟程序，爰不經
    言詞辯論逕為判決，併予敘明。
據上論結，本件原告之訴為無理由，爰依行政訴訟法第二百三十三條第一項、第二百
三十六條、第九十八條第三項前段，判決如主文。
中    華    民    國      九十二      年      五      月       八       日
                           臺 北 高 等 行 政 法 院   第 六 庭
                                                   法  官  曹瑞卿
右為正本係照原本作成。
本件以訴訟事件所涉及之法律見解具有原則性者為限，始得於本判決送達後二十日內
向本院提出上訴狀並表明上訴理由，如已於本判決宣示後送達前提起上訴者，應於判
決送達後二十日內補具上訴理由（均按他造人數附繕本），且經最高行政法院許可後
方得上訴。
中    華    民    國      九十二      年      五      月       八       日
                                                   書記官  方偉皓


司法院資訊處製作；財團法人民間司法改革基金會備份。
